ACORDAO-COMPLETO-2558108

ACÓRDÃO 7710/2022 ATA 38/2022 - PRIMEIRA CÂMARA

VISTOS, relatados e discutidos estes autos que tratam de pedido de reexame interposto pela Sra. Beatriz Laurentino Procek em face do Acórdão 18630/2021-TCU-Primeira Câmara, por meio do qual esta Corte de Contas considerou ilegal o ato de aposentadoria emitido em favor da recorrente;
ACORDAM os ministros do Tribunal de Contas da União, reunidos em Sessão da 1ª Câmara, ante as razões expostas pelo relator e com fundamento nos arts. 33 e 48 da Lei 8.443/1992, em:
9.1. conhecer do presente pedido de reexame, para, no mérito, negar-lhe provimento;
9.2. dar ciência à Advocacia-Geral da União, para adoção das medidas pertinentes, de que, no processo de cumprimento de sentença 0041519-28.2007.4.01.3400, em curso na Justiça Federal da 1ª Região, referente à decisão transitada em julgado proferida no processo 2004.34.00.048565-0, figuram como exequentes servidores que não preenchem os requisitos para tanto assentados pelo Supremo Tribunal Federal nas teses de repercussão geral 82 e 499 (Recursos Extraordinários 573232 e 612043, respectivamente) , a exemplo da recorrente tratada no presente feito.
9.3. encaminhar cópia desta deliberação à recorrente, ao Tribunal Regional do Trabalho da 9ª Região e à Advocacia-Geral da União.

Pedido de reexame interposto em face de decisão que considerou ilegal, ato de concessão de aposentadoria emitido em favor da recorrente.

Primeira Câmara

Tribunal Regional do Trabalho da 9ª Região.

3. Recorrente: Beatriz Laurentino Procek (XXX.011.979-XX).

13.1. Ministros presentes: Walton Alencar Rodrigues (Presidente), Benjamin Zymler, Vital do Rêgo (Relator) e Jorge Oliveira.
13.2. Ministros-Substitutos presentes: Augusto Sherman Cavalcanti e Weder de Oliveira.

VITAL DO RÊGO

Ministro-Substituto Augusto Sherman Cavalcanti.

Adoto como parte do relatório, com os devidos ajustes de forma, a instrução elaborada no âmbito da Secretaria de Recursos (peça 28) , com a qual se manifestou de acordo o corpo gerencial daquela unidade técnica especializada (peça 29) , a seguir transcrita:
INTRODUÇÃO
1.	Trata-se de pedido de reexame (peça 14) interposto por Beatriz Laurentino Procek, ex-servidora do Tribunal Regional do Trabalho da 9ª Região, contra o Acórdão 18630/2021-TCU-Primeira Câmara (peça 8) , que teve como relator o Excelentíssimo Senhor Ministro-Substituto Augusto Sherman Cavalcanti.
1.1.	A deliberação recorrida apresenta o seguinte teor:
VISTOS, relatados e discutidos estes autos, que tratam de ato inicial de aposentadoria emitido, no âmbito do Tribunal Regional do Trabalho da 9ª Região, em favor da Sra. Beatriz Laurentino Procek.
ACORDAM os Ministros do Tribunal de Contas da União, reunidos em sessão da Primeira Câmara, diante das razões expostas pelo Relator, com fundamento no art. 71, inciso III, da Constituição Federal e nos arts. 1º, inciso V, 39, inciso II, e 45 da Lei 8.443/1992, em:
9.1. considerar ilegal o ato de aposentadoria da Sra. Beatriz Laurentino Procek (CPF XXX.011.979-XX) , recusando seu registro;
9.2. dispensar o ressarcimento das quantias indevidamente recebidas, em boa-fé, consoante o Enunciado 106 da Súmula de Jurisprudência deste Tribunal;
9.3. determinar ao Tribunal Regional do Trabalho da 9ª Região que:
9.3.1. faça cessar, no prazo de 15 (quinze) dias, contado a partir da ciência desta deliberação, os pagamentos decorrentes do ato impugnado, sob pena de responsabilidade solidária da autoridade administrativa omissa, consoante disposto nos arts. 71, inciso IX, da Constituição Federal e 262 do Regimento Interno desta Corte;
9.3.2. dê ciência desta deliberação à interessada, alertando-a de que o efeito suspensivo proveniente da interposição de eventuais recursos, caso não providos, não a exime da devolução dos valores indevidamente percebidos após a notificação;
9.3.3. envie a esta Corte de Contas, no prazo de 30 (trinta) dias, por cópia, comprovante de que a interessada teve ciência desta deliberação;
9.3.4. adote as providências pertinentes no sentido de dar efetivo cumprimento à modulação de efeitos da tese de repercussão geral fixada no Recurso Extraordinário 638.115/CE em relação aos "quintos" incorporados aos proventos da interessada, ajustando a referida incorporação aos termos legais e transformando os eventuais valores excedentes em parcela compensatória passível de absorção em virtude de qualquer reajuste ocorrido nos seus proventos;
9.4. esclarecer ao órgão jurisdicionado que, de acordo com a jurisprudência do Supremo Tribunal Federal (temas de repercussão geral 82 e 499) , o trânsito em julgado em ação coletiva, de rito ordinário, ajuizada por associação civil na defesa de interesses dos associados, somente alcança os filiados, residentes no âmbito da jurisdição do órgão julgador, que o fossem em momento anterior ou até a data da propositura da demanda, constantes da relação jurídica juntada à inicial do processo de conhecimento.
 (destacamos e sublinhamos) 
HISTÓRICO 
2.	O ato de aposentadoria da recorrente foi julgado ilegal, por incluir a incorporação de parcelas de quintos/décimos, referentes ao exercício de função de confiança posterior ao advento da Lei 9.624/1998. Mesmo que a incorporação tenha ocorrido com base em decisão judicial transitada em julgado, ainda assim o STF a considera sem amparo legal.
2.1. Na análise da documentação constante dos autos, entendeu o Relator a quo que não havia prova efetiva de que a aposentada fora efetivamente beneficiada por decisão judicial transitada em julgado em 1/8/2006 (Ação Ordinária 2004.34.00.048565-0, novo número 0039464.12.2004.4.01.3400, de autoria da Associação Nacional dos Servidores da Justiça do Trabalho (Anajustra) e que tramitou na 7ª Vara Federal da Seção Judiciária Federal do Distrito Federal/DF) , sendo expedidas determinações ao órgão de origem para que averiguasse o atendimento aos critérios definidos pelo STF no julgamento do RE 573.232/SC no que se refere à  apresentação de autorização expressa da interessada para que a entidade associativa pudesse representá-la na ação ordinária em questão e comprovação de que, à época do protocolo da ação, era filiada à aludida associação, aplicando, a depender do caso concreto, a modulação de efeitos prevista no RE 638.115/CE (peça 9, p. 1-2) .
2.2. Irresignada, a ex-servidora interpôs o presente pedido de reexame (peça 14) , cujas argumentações serão abordadas mais adiante.
ADMISSIBILIDADE
3.	Reitera-se o exame de admissibilidade realizado pelo Sar/Serur (peça 15) , que opinou pelo conhecimento do recurso, nos termos do artigo 48 da Lei 8.443/1992, c/c os artigos 285 e 286, parágrafo único, do RI/TCU, suspendendo-se os efeitos dos subitens 9.1, 9.3, 9.3.1, 9.3.4 e 9.4 do Acórdão 18630/2021-TCU-Primeira Câmara. O Excelentíssimo Senhor Ministro Vital do Rêgo, mediante despacho de peça 23, concordou com esta unidade técnica.
EXAME DE MÉRITO
4.	Delimitação
4.1. Constitui objeto do presente recurso definir se a decisão da Corte de Contas acerca do pagamento de quintos incorporados após 8/4/1998 afrontou o RE 638.115/CE.
5.	Das parcelas de quintos/décimos incorporadas após 8/4/1998
5.1. Defende a recorrente a manutenção do pagamento de quintos, decorrentes do exercício de função de confiança após o advento da Lei 9.624/1998, com base nos seguintes argumentos.
5.2. A incorporação de parcela de quintos/décimos, referentes ao período de 8/4/1998 a 4/9/2001, encontra amparo na decisão judicial transitada em julgado, proferida no Processo 2004.3400.048565-0/DF (Justiça Federal de Primeiro Grau - Seção Judiciária do Distrito Federal) , movido pela Associação Nacional dos Servidores da Justiça do Trabalho (Anajustra) . A ex-servidora consta como beneficiária do Processo de Execução de Sentença 0041519.28.2007.4.01.3400 (peça 14, p. 4-8, 22-51 e 76-81) .
5.3. O STF, no julgamento dos embargos com efeitos infringentes no RE 638.115/CE, tema 395 da repercussão geral, firmou posicionamento pela constitucionalidade da incorporação assentada na garantia da coisa julgada trazida no art. 5º, inciso XXXVI, da Lei Maior (peça 14, p. 810) .
5.4. A validade do ato de aposentadoria encontra amparo no art. 24 da LINDB, com as alterações da Lei 13.665/2018, regulamentado pelo Decreto 9.830/2019, cujo art. 8º dispõe que, na interpretação de normas sobre gestão pública, serão consideradas as dificuldades reais do agente público e as exigências das políticas públicas a ser cargo. Ademais, na decisão sobre a legalidade do ato, deve-se levar em conta as circunstâncias práticas que impuseram, limitaram ou condicionaram a ação do agente público (peça 14, p. 10-12) .
5.5. O ato administrativo que determinou a incorporação da parcela de quintos até 4/9/2001 está amparado no ordenamento jurídico pátrio, a saber: Constituição Federal de 1988, arts. 1º, 2º, 5º, incisos II e XXXVI, e 37, caput; Lei 5.969/1973 (CPC) , art. 468, com vigência mantida pelo art. 503 da Lei 13.105/2015; Decreto 4.657/1942, arts. 6º, §§ 1º e 3º, e 24; Decreto 9.830/2019 (art. 8º, § 1º; Lei 1.079/1957, art. 12, inciso I; e Lei 8.429/1992, art. 11 (peça 14, p. 12) .
5.6. Defende a legalidade da integração da VPNI no cálculo dos proventos de aposentadoria, por força de decisão judicial transitada em julgado (peça 14, p. 12-20) .
5.7. A VPNI, incorporada por força de decisão judicial que transitou em julgado, se constitui em vantagem permanente compondo a remuneração do servidor recebida até a aposentadoria, sendo esse o limite remuneratório de corte previsto no art. 40, § 2°, da Carta Magna (peça 14, p. 20) .
5.8. Demonstrada a legalidade do ato de aposentação, o seu registro decorre de imposição trazida pelo art. 71, inciso III, da CF/1988 (peça 14, p. 20) .
5.9. Assim, requer que o recurso seja conhecido e provido, aplicando-se o entendimento do STF, no RE 638.115/CE, quanto aos efeitos da decisão judicial transitada em julgado, reconhecendo a legalidade do ato que incorporou parcelas de quintos, no período de 8/4/1998 a 4/9/2001, com o cômputo da vantagem no cálculo dos proventos da recorrente, bem como que sejam reconsideradas as determinações contidas nos subitens 9.3.1, 9.3.2, 9.3.4 e 9.4 do acórdão contestado e concedido registro ao ato de aposentadoria da interessada (peça 14, p. 20) .
Análise
5.10. O ato de aposentadoria foi julgado ilegal, por incluir a incorporação de parcelas de quintos/décimos, referentes ao exercício de função de confiança posterior ao advento da Lei 9.624/1998. Mesmo que a incorporação tenha sido concedida por decisão judicial transitada em julgado, ainda assim o STF a considera sem amparo legal, tendo assegurado somente a continuidade de seu pagamento, nos termos da modulação adotada no RE 638.115/CE.
5.11. Ante a ausência de prova efetiva de que a aposentada fora efetivamente beneficiada por decisão judicial transitada em julgado, houve a expedição de determinações ao órgão de origem para que averiguasse o atendimento aos critérios definidos pelo STF no julgamento do RE 573.232/SC no que se refere à  apresentação de autorização expressa da interessada para que a entidade associativa pudesse representá-la na ação ordinária em questão e comprovação de que, à época do protocolo da ação, era filiada à aludida associação, aplicando, a depender do caso concreto, a modulação de efeitos prevista no RE 638.115/CE.
5.12. No presente pedido de reexame, houve a apresentação de cópias do processo judicial movido pela Anajustra, em favor dos associados, cuja decisão judicial transitada em julgado assegurou o direito à incorporação de quintos até 4/9/2001 (peça 14, p. 22-51 e 76-81) .
5.13. Contudo, a comprovação do trânsito em julgado, por si só, não possui o condão de alterar o julgamento pela ilegalidade do ato de aposentadoria pela Corte de Contas, pois o STF deixou assente que a incorporação de quintos, no período de 8/4/1998 até 4/9/2001, ofende o princípio da legalidade, nos termos da tese firmada em sede de repercussão geral, Tema 395. 
5.14. Cumpre mencionar que o TCU tem posicionamento do Plenário de como os órgãos jurisdicionados devem proceder em relação às parcelas de quintos/décimos de funções comissionadas exercidas entre 8/4/1998 a 4/9/2001, conforme o Acórdão 1255/2020-TCU-Plenário (Relator Ministro-Substituto Marcos Bemquerer Costa) a seguir transcrito no que é pertinente:
9.2. com a finalidade de orientar o tratamento do tema relacionado ao pagamento da rubrica de "opção" do art. 2º da Lei 8.911/1994 e à incorporação de "quintos", dar ciência ao Senado Federal de que:
9.2.1. é vedado o pagamento das vantagens decorrentes do art. 193 da Lei 8.112/1990, inclusive o pagamento parcial da remuneração do cargo em comissão ("opção") , aos servidores que implementaram os requisitos de aposentadoria após 16/12/1998, data de publicação da Emenda Constitucional 20, que limitou o valor dos proventos à remuneração do cargo efetivo no qual se deu a aposentadoria, conforme o Acórdão 1599/2019-TCU-Plenário (rel. min. Benjamin Zymler) ;
9.2.2. deve-se verificar a origem do pagamento de "quintos", se advindos de decisão judicial transitada em julgado ou não ou ainda de decisão administrativa e, na hipótese em que não houver decisão judicial passada em julgado ou quando se tratar de decisão administrativa, a vantagem de "quintos" incorporada com fulcro em funções comissionadas exercidas entre 8/4/1998 a 4/9/2001 deve ser destacada e transformada em "parcela compensatória" a ser absorvida por reajustes futuros concedidos nos proventos, na linha da solução definitiva da controvérsia conferida à matéria pela Suprema Corte, por meio do RE 638.115/CE, e consoante o Acórdão 442/2020-TCU-Segunda Câmara (rel. min. subst. Marcos Bemquerer Costa) ; (destacamos) 
5.15. Cabe, portanto, ao órgão de origem averiguar se o pagamento de quintos incorporados após 8/4/1998 pela ex-servidora encontra amparo em decisão judicial transitada em julgado e está em consonância com a modulação dada pelo STF na apreciação do RE 638.115/CE.
5.16. Convém ressaltar que mesmo nas situações em que as parcelas de quintos/décimos foram incorporadas após 8/4/1998, com base em decisão judicial transitada em julgado, o ato concessório de aposentadoria é ilegal e não é registrado. O provimento judicial somente impede a suspensão dos pagamentos das parcelas indevidas. Acerca da questão, cabe trazer à baila excerto do voto condutor do Acórdão 3842/2020-TCU-Primeira Câmara (Relator Ministro Walton Alencar Rodrigues) :
A esta altura, todavia, nova decisão do STF, proferida em embargos de declaração com efeitos infringentes, opostos no âmbito do mesmo RE 638.115, alterou o entendimento até então tranquilamente adotado. Em 18/12/2019, o Plenário do STF modulou os efeitos da decisão para, no que interessa a estes autos, acolher parcialmente os embargos de declaração, com efeitos infringentes, e "reconhecer indevida a cessação imediata do pagamento dos quintos quando fundado em decisão judicial transitada em julgado".
A decisão divulgada no sítio eletrônico do STF não afasta a ilegitimidade do pagamento dos quintos nas condições anteriormente descritas, mas modula efeitos para os que os recebem por força de decisão judicial, transitada ou não em julgado, e de decisão administrativa.
Feita tal distinção e devidamente caracterizada inadequação do benefício aos dispositivos legais aplicáveis à matéria, é certo que o recente julgado do STF não pode compelir esta Casa, cuja competência de apreciar a legalidade de atos de pessoal foi atribuída pela própria Constituição Federal (art. 71, inciso III) , a contrariar suas convicções, a jurisprudência consolidada dos tribunais superiores e os fatos consignados nos autos, para registrar ato de pessoal manifestamente irregular, salvo na esporádica hipótese de trânsito em julgado de processo em que o TCU foi parte e que teve por finalidade específica o respectivo registro (vide MS 23.665/DF e MS 22.009/MG) , que não é o caso destes autos.
Todavia, sem transgredir frontalmente o provimento jurisdicional, não há como a Universidade Federal de Santa Maria promover a cessação dos pagamentos, apesar do desequilíbrio que causam ao sistema previdenciário.
Em circunstâncias análogas, este Tribunal tem considerado ilegais e negado registro aos atos de aposentadoria que contêm parcelas conferidas pelo Judiciário em contrariedade com o entendimento do TCU, sem, contudo, determinar a suspensão do pagamento nem informar sobre a possibilidade de edição de novo ato eivado das irregularidades. Nesse sentido, cito, entre outros, os Acórdãos 1.910/2004 e 11.079/2019, da 1ª Câmara, 5.797/2014, da 2ª Câmara, e 1.857/2003, do Plenário.
O julgamento pela ilegalidade sem suspensão do pagamento consolidou-se no TCU na esteira de um sem número de decisões do STF, entre as quais as proferidas no âmbito dos Mandados de Segurança 23.758, 24.529, 24.569, 24.939, 25.460, 26.086, 26.088, 26.132, 26.156, 26.186, 26.228, 26.271, 26.387, 26.408, 26.443, 27.374, 27.551, 27.575, 27.649, 27.732, 23.665 e 33528. Do último, transcrevo o trecho a seguir:
"E que o fundamento em que se apoia a pretensão mandamental ora em exame tem o beneplácito da jurisprudência do Supremo Tribunal Federal, que, em sucessivos precedentes, tem reconhecido, quer em decisões monocráticas, quer em julgamentos colegiados, ser integralmente oponível ao E. Tribunal de Contas da União a autoridade da coisa julgada, cuja eficácia subordinante, desse modo, não poderá ser transgredida por qualquer órgão estatal, inclusive pela própria Corte de Contas.
 (...) 
Vê-se, pois, que o E. Tribunal de Contas da União não dispõe, constitucionalmente, de poder para rever decisão judicial transitada em julgado (RTJ 193/556-557, Rel. Min. CARLOS VELLOSO) nem para determinar a suspensão de benefícios garantidos por sentença impregnada da autoridade da coisa julgada (AI 471.430-AgR/DF, Rel. Min. EROS GRAU) , ainda que o direito reconhecido pelo Poder Judiciário não tenha o beneplácito da jurisprudência prevalecente no âmbito do Supremo Tribunal Federal, pois a 'res judicata', em matéria civil, só pode ser legitimamente desconstituída mediante ação rescisória:"
Ao deixar de determinar a suspensão do pagamento, o TCU evita que o jurisdicionado seja forçado a escolher entre obedecer à sua ordem, sujeitando-se a detenção, multa e prisão em flagrante por descumprimento de decisão judicial, e ignorá-la, sujeitando-se à multa do art. 58 da Lei 8.443/1992.
Ante o exposto, julgo ilegais os atos de concessão inicial e de alteração de aposentadoria de Nelcindo Nascimento Terra, nego-lhes registro e VOTO no sentido de que o Tribunal adote a deliberação que ora submeto à apreciação deste Colegiado.
5.17. Assim, deve-se dar ciência ao órgão de origem para que, existindo provas de que a recorrente é beneficiária de decisão judicial transitada em julgado, mantenha as parcelas de quintos incorporados entre 8/4/1998 e 4/9/2001 imunes à absorção por reajustes futuros, nos termos da modulação de efeitos assegurada pelo STF no RE 638.115/CE, devendo ser levado em consideração, por ocasião desta avaliação se há decisão judicial favorável à recorrente, o esclarecimento constante do subitem 9.4. do acórdão recorrido. 
5.18. Diante disso, opina-se pela rejeição dos argumentos apresentados.
CONCLUSÃO
6.	Da análise de mérito, conclui-se, relativamente à parcela "quintos", que, caso a interessada comprove, perante o órgão, ser beneficiária de decisão judicial transitada em julgado, poderá ser mantida a continuidade dos pagamentos, consoante modulação de efeitos fixada pelo Supremo Tribunal Federal no RE 638.115/CE.
6.1. Por conseguinte, deve-se negar provimento ao presente recurso.
PROPOSTA DE ENCAMINHAMENTO
7. Ante o exposto, submetem-se os autos à consideração superior, propondo-se, com fundamento no art. 48 da Lei 8.443/1992:
a) conhecer do recurso e, no mérito, negar-lhe provimento, sem embargo de dar ciência ao órgão que, caso comprovado, sem prejuízo do esclarecimento constante do subitem 9.4 do Acórdão 18630/2021-TCU-Primeira Câmara, ser a recorrente beneficiária de sentença judicial transitada em julgado, observe a modulação de efeitos fixada pelo Supremo Tribunal Federal no RE 638.115/CE, de modo a manter as parcelas de quintos incorporados entre 8/4/1998 e 4/9/2001 imunes à absorção por reajustes futuros;
b) informar à recorrente e demais interessados do acórdão a ser proferido, destacando que o relatório e o voto que o fundamentam podem ser acessados por meio do endereço eletrônico www.tcu.gov.br/acordaos.
2.	O Ministério Público junto ao TCU, nos autos representado pela Procuradora-Geral, Dra. Cristina Machado da Costa e Silva, discordou da proposição da unidade técnica, nos termos do parecer de peça 30.
É o Relatório.

não há.

Procuradora-Geral Cristina Machado da Costa e Silva.

APOSENTADORIA. INCORPORAÇÃO DE QUINTOS ORIUNDOS DO EXERCÍCIO DE FUNÇÕES POSTERIORES A 8/4/1998, CONSIDERADA ILEGAL POR AFRONTAR O RE 638.115/CE. PEDIDO DE REEXAME. ARGUMENTOS INSUFICIENTES PARA MODIFICAR O ACÓRDÃO RECORRIDO. NEGATIVA DE PROVIMENTO.

APOSENTADORIA (APOS)

Secretaria de Recursos (Serur).

Aprecia-se, nesta oportunidade, pedido de reexame interposto pela ex-servidora Beatriz Laurentino Procek em face do Acórdão 18630/2021-TCU-Primeira Câmara, por meio do qual esta Corte de Contas considerou ilegal o ato de aposentadoria emitido em favor da recorrente, em razão da incorporação de quintos, referente a funções comissionadas exercidas em períodos posteriores à vigência da Lei 9.624/1998, em dissonância com a atual jurisprudência do Supremo Tribunal Federal - STF e deste TCU.
No pedido de reexame interposto (peça 14) , a recorrente sustenta que a parcela de quintos não deve ser absorvida, uma vez que fundamentada em decisão judicial transitada em julgado nos autos do Processo 2004.34.00.048565-0, movido pela Associação Nacional dos Servidores do Judiciário Federal (Anajustra Federal) e que tramitou no juízo da 7ª Vara Federal de Brasília.
A Secretaria de Recursos deste Tribunal (Serur) , em seu parecer, propõe que o apelo interposto pela recorrente seja conhecido para, no mérito, negar a ele provimento. A Serur concluiu, em síntese, que: 
6. Da análise de mérito, conclui-se, relativamente à parcela "quintos", que, caso a interessada comprove, perante o órgão, ser beneficiária de decisão judicial transitada em julgado, poderá ser mantida a continuidade dos pagamentos, consoante modulação de efeitos fixada pelo Supremo Tribunal Federal no RE 638.115/CE. 
6.1. Por conseguinte, deve-se negar provimento ao presente recurso.
O Ministério Público junto ao Tribunal (MPTCU) , em sua manifestação regimental, discordou parcialmente das conclusões da Serur, conforme as seguintes argumentações (peça 30) :
 (...) 
4. Em sede recursal, a inativa fez prova inequívoca de que a incorporação dos quintos referentes ao período entre 08/04/1998 e 04/09/2001 teve por base decisão judicial transitada em julgado (elementos de fls. 29, 32, 48/51 e 76/81 da peça n.º 14, entre outros) . 
5. Quando a deliberação ora guerreada foi prolatada, não constava dos presentes autos informação suficiente a respeito da existência ou não de decisão judicial transitada em julgado a beneficiar a recorrente. 
6. Como, no caso concreto, a recorrente trouxe novos elementos aos autos na fase de interposição de recurso, fazendo prova de que é beneficiária de decisão transitada em julgado, entendemos que o pedido de reexame em apreciação merece ser conhecido e provido parcialmente, a fim de tornar sem efeito os subitens 9.3.1 e 9.3.4 da deliberação original, uma vez que a absorção futura das parcelas de quintos incorporadas entre 08/04/1998 e 04/09/2001 é medida incabível para servidor amparado pela coisa julgada não mais passível de revisão, além de ser dispensável o cadastramento de novo ato no sistema e-Pessoal em favor da interessada
II
Quanto à admissibilidade do recurso interposto pela recorrente, reforço o entendimento já externado no despacho de peça 23, no sentido de que o presente apelo seja conhecido, uma vez preenchidos os requisitos que regem a espécie. 
No tocante à análise de mérito, registro minha concordância integral com a proposta formulada pela unidade técnica, razão pela qual acolho o parecer de peça 28 por seus próprios fundamentos, sem prejuízo de tecer os comentários a seguir.
De início, no que concerne à incorporação de quintos entre 8/4/1998 e 4/9/2001, observo que, sobre tal ponto, o acórdão recorrido, à luz das informações contidas nos autos até então, analisou a questão de forma clara e objetiva. 
Contudo, considerando a documentação probatória apresentada pela recorrente no presente recurso, entendo que as comprovações juntadas aos autos não são suficientes para alterar a decisão recorrida.
Vale rememorar que as associações civis, tal como é a Anajustra, não ostentam a condição de substitutos processuais, mas de representantes. Portanto, para que os efeitos das demandas judiciais por elas intentadas alcancem seus filiados, é necessária a existência de prévia e expressa autorização dos representados e, ainda, que o nome de cada um deles conste da relação jurídica juntada à inicial do respectivo processo de conhecimento. Sobre a matéria, há duas teses de repercussão geral fixadas pelo STF:
Tema 82 (RE 573232) 
I - A previsão estatutária genérica não é suficiente para legitimar a atuação, em Juízo, de associações na defesa de direitos dos filiados, sendo indispensável autorização expressa, ainda que deliberada em assembleia, nos termos do artigo 5º, inciso XXI, da Constituição Federal;
II - As balizas subjetivas do título judicial, formalizado em ação proposta por associação, são definidas pela representação no processo de conhecimento, limitada a execução aos associados apontados na inicial. (destaque acrescido) 
Tema 499 (RE 612043) 
A eficácia subjetiva da coisa julgada formada a partir de ação coletiva, de rito ordinário, ajuizada por associação civil na defesa de interesses dos associados, somente alcança os filiados, residentes no âmbito da jurisdição do órgão julgador, que o fossem em momento anterior ou até a data da propositura da demanda, constantes da relação jurídica juntada à inicial do processo de conhecimento. (destaque acrescido) 
No caso em exame, ao contrário do que sugere a recorrente, o preenchimento dos requisitos referidos não foi comprovado. É que a documentação apresentada pela recorrente apenas informa a inclusão de seu nome no processo de Cumprimento de Sentença 0041519-28.2007.4.01,3400 (peça 14, p. 80) . Contudo, o nome da Sra. Beatriz Laurentino Procek não figurou em nenhuma das duas relações oportunamente juntadas pela Anajustra - em 15/12/2004 e em 28/1/2005 - à inicial do respectivo processo de conhecimento (peça 31, p. 66-138 e 242-262) .
In casu, vale transcrever o dispositivo da sentença de primeiro grau transitada em julgado, proferida nos autos da Ação Ordinária 2004.34.00.048565-0, que tramitou no juízo da 7ª Vara Federal de Brasília, decisão posteriormente confirmada nas instâncias superiores (peça 14, p. 28) :
DISPOSITIVO
9. Acolho o pedido, em parte, para que sejam incorporados à remuneração dos substituídos da autora os quintos/décimos decorrentes do exercício de função/cargo em comissão exercidos no período de 08/04/1998 a 02/09/2001 (relação, fls. 448-500) . As diferenças serão pagas com:
a) correção monetária a partir de cada prestação mensal vencida por se tratar de crédito alimentar;
b) juros moratórios mensais pela taxa selic a partir da citação em 20/01/2005 (Código Civil, art 406) ;
c) verba honorária de 10% sobre o valor atualizado da condenação;
d) reembolso de custas antecipadas" (destaque acrescido) 
Ora, não sendo parte no processo de conhecimento, a ex-servidora, naturalmente, não detinha nem sequer a capacidade de ser parte no subsequente processo de execução, o que, por sinal, enseja a notificação da Advocacia-Geral da União para a adoção das providências de sua alçada a respeito.
Vale dizer que a parte dispositiva da sentença, ao tempo em que ratificou a incorporação dos "quintos/décimos" decorrentes do exercício de funções comissionadas no período de 8/4/1998 a 2/9/2001, expressamente restringiu o benefício aos "substituídos da autora" constantes da "relação de fls. 448-500" daquele processo, relação na qual não se encontra o nome da recorrente.
Com isso, não há, nas razões trazidas pela recorrente, argumentos capazes de promover alteração na decisão recorrida.
	Ante o exposto, voto para que seja adotada a minuta de acórdão que ora trago ao exame deste Colegiado.
TCU, Sala das Sessões, em 25 de outubro de 2022.
Ministro VITAL DO RÊGO 
Relator